臺灣高等法院臺南分院刑事判決
110年度上易字第666號
上  訴  人  
即  被  告  唐輝  


上列上訴人即被告因妨害公務案件，不服臺灣臺南地方法院110
年度易字第31號中華民國110年9月14日第一審判決（起訴案號：
臺灣臺南地方檢察署109年度偵字第23436號），提起上訴，本院
判決如下：
    主      文
上訴駁回。
    事實及理由
壹、經本院審理結果，認原審認事用法及量刑均無不當，應予維
    持，茲引用原審判決書記載之事實、證據及理由（如附件）
    。
貳、被告上訴意旨略以：
一、被告唐輝固有摔擲長凳之動作，然依當時同工廠受刑人所撰
    寫之陳述書，被告應係將長凳摔向地面。且依現場監視錄影
    畫面，並無顯示被告摔擲之長凳有與告訴人董志強之人身接
    觸，依「罪疑唯輕」之法理，告訴人之傷勢不應認定是由被
    告所造成。
二、妨害公務罪以公務員依法執行職務時，加以妨害為要件，若
    超越職務範圍以外之行為，不得謂依法執行職務，縱有所妨
    礙，要無妨害公務罪可言。本案是因臺南監獄就訴訟文書對
    被告為公示送達，就該送達是否合法有所爭執而起，告訴人
    於案發前亦抱持捍衛臺南監獄所為公示送達之立場，於被告
    爭執時對被告表示其無權利去除該公示送達，造成被告渴求
    公務員依法行政之殷殷企盼剎時崩潰，而被告當時為拘禁於
    監所之收容人，依法唯有囑託送達，並無公示送達，因而被
    告於案發時再三爭執並非無理，告訴人於被告表達抗議時，
    仍一意捍衛公示送達之論據難謂合法，然而，無論檢察官起
    訴書或原審判決書均含混帶過，司法偏頗莫此為甚。
三、綜此，請求撤銷原判決，改為被告無罪之諭知等語。
參、駁回上訴之理由
一、原審依調查證據之結果，認被告唐輝犯行明確，予以論罪科
    刑，比較新舊法後，論以修正前刑法第135條第1項之妨害公
    務執行罪，量刑部分審酌被告於受刑期間因文書送達問題即
    與監所管理人員起爭執，未尊重管理人員之職權，不思自制
    ，態度不佳又對管理人員暴力相向，所為均漠視公權力之行
    使，侵害公務機關執行職務之嚴正性，影響國家公務之執行
    ，誠無可取。兼衡被告自陳學歷為○○肄業之智識程度，現做
    ○○○○工作，自己單獨居住之家庭生活狀況等一切情狀，量處
    有期徒刑2月，並諭知易科罰金之折算標準，核其認事用法
    並無違誤，量刑亦屬妥適。　　
二、被告雖以前詞指摘原判決違法不當，然查：　　
㈠、被告因送達問題與告訴人爭執後，手持長凳往告訴人所在位
    置砸下，告訴人為避免遭攻擊身體部位，伸出左手阻擋，因
    而左前臂遭長凳砸傷，於同日前往○○骨外科診所就診，經醫
    師診斷為左前臂擦傷等情，除為告訴人於原審證述明確外（
    他卷第159-162頁，原審卷第169-176頁），並有仁佑骨外科
    診所診斷證明書、傷勢照片（他卷第37頁、99頁）、勘驗現
    場錄影筆錄及翻拍照片可參（他卷第35頁、43-47頁），本
    可認定，上訴意旨雖辯稱，依勘驗監視錄影紀錄結果，並未
    顯示被告所丟擲之長凳確實傷及告訴人左前臂，無法證明告
    訴人傷勢為被告所造成，然告訴人於109年1月17日與被告衝
    突後，前往○○骨外科診所就醫，經診斷為左前臂挫擦傷，有
    上開診斷證明書在卷可憑，與告訴人指稱遭被告砸傷之位置
    與傷勢均無不符，本可互為佐證，再依告訴人於偵查中所提
    出之傷勢照片，告訴人於傷勢照片中所穿著之制服，與勘驗
    監視紀錄截圖中（他卷第35頁，實際拍攝時間應為109年1月
    17日12時許，有原審勘驗筆錄及翻拍照片所顯示之拍攝時間
    可參，見原審卷第148頁，法務部○○○○○○○調查報告檢附之監
    視錄影紀錄表誤植為109年1月19日），告訴人受砸傷時所穿
    著之衣物顏色、款式均相同，且背景為辦公室，足以證明該
    傷勢照片為與被告衝突後不久所拍攝，再依照片所顯示之傷
    勢判斷，告訴人左前臂有輕微脫皮之擦挫傷，並於所穿著之
    淺色襯衫袖口內側留有部分血跡，傷口前半部並有出血點，
    屬新發生之傷口，並非舊傷，則告訴人確實因遭被告所丟擲
    之長凳傷及左前臂，已可認定。至於原審監視錄影紀錄勘驗
    結果，雖就被告丟擲長凳是否確實砸中告訴人前臂無法確認
    ，然此係因監視機鏡頭設置位置與被告及告訴人爭執之位置
    有相當距離，且被告丟擲長凳之動作時間甚短，無法清楚攝
    錄是否確實砸中告訴人左前臂，並非如上訴意旨所指，依勘
    驗結果可證明被告所丟擲之長凳並未砸中告訴人，而本件除
    監視錄影紀錄外，並有上開客觀證據足以佐證告訴人之指訴
    ，此部分事實自屬明確。
㈡、上訴意旨指稱，依當時同工廠受刑人所撰寫之陳述書，被告
    應係將長凳摔向地面，並未砸傷告訴人部分，依法務部○○○○
    ○○○調查報告所檢附之監獄收容人談話筆錄與陳述書（他卷
    第21-31頁），其中編號125、483、4347、3294等受刑人之
    陳述書係記載略以，被告未經許可跑到主任台前，情緒失控
    ，將板凳拿高往地上丟，事後主任將被告帶至走廊安撫等語
    ，並非記載被告所丟擲之長凳並未砸中告訴人，本不足以為
    對被告有利之認定，而編號885之受刑人談話筆錄則記載：
    （被告情緒失控摔椅子有無造成他人受傷？）有，因主任在
    安撫且靠近被告，當被告高舉木長板凳朝主任再往地上摔時
    ，主任自然反應撥開長板凳，造成主任左手肘處擦挫傷等語
    （同卷第22頁），與告訴人之指述則屬相符，是本件犯罪事
    實事證明確，上訴意旨主張，依罪疑唯輕原則本件應為被告
    無罪之判決，實無可採。
㈢、至於上訴意旨指稱，本件起因為告訴人公示送達程序不合法
    ，被告為維護權益而與告訴人爭執，並無妨害公務部分，然
    查，被告因拒領法務部矯正署對其送達之文書，經監所人員
    將該文書黏貼於被告置物櫃上，本與公示送達無涉，被告已
    屬誤解，而監所長官依刑事訴訟法第56條第2項規定，本有
    受囑託送達文書之權限與義務，再依行政程序法第73條第3
    項規定：「應受送達人或其同居人、受雇人、接收郵件人員
    無正當理由拒絕收領文書時，得將文書留置於應送達處所，
    以為送達。」則於被告拒絕收受送達之情況下，監所人員將
    之黏貼於被告置物櫃上，其送達方式並無何違法之可言。況
    且，本件被告所妨害之公務，係監獄人員依監獄行刑法所執
    行之監禁、戒護受刑人職務，並非其送達之職務，被告爭執
    送達之合法性，自與妨害公務罪之成立與否無涉，其此部分
    之上訴，仍無理由。
三、綜上，被告之上訴為無理由，應予駁回。
肆、被告經合法傳喚，無正當理由而不到庭，爰不待其陳述逕行
    判決。
伍、應適用之程序法條：依刑事訴訟法第368條、第371條、第37
    3條。　　
本案經檢察官黃信勇提起公訴、檢察官陳昱旗到庭執行職務。
中　　華　　民　　國　　111 　年　　2 　　月　　22　　日
                  刑事第一庭    審判長法　官  楊清安
                                      法　官  陳顯榮
                                      法　官  蕭于哲
以上正本證明與原本無異。
不得上訴。
　　　　　　　　　　　　　　　　　　　書記官  鄭信邦  
中　　華　　民　　國　　111 　年　　2 　　月　　22　　日
附錄本案論罪科刑法條全文
中華民國刑法第135條
對於公務員依法執行職務時，施強暴脅迫者，處3年以下有期徒
刑、拘役或30萬元以下罰金。
意圖使公務員執行一定之職務或妨害其依法執行一定之職務或使
公務員辭職，而施強暴脅迫者，亦同。
犯前二項之罪而有下列情形之一者，處6月以上5年以下有期徒刑
：
一、以駕駛動力交通工具犯之。
二、意圖供行使之用而攜帶兇器或其他危險物品犯之。
犯前三項之罪，因而致公務員於死者，處無期徒刑或7年以上有
期徒刑；致重傷者，處3年以上10年以下有期徒刑。